臺灣桃園地方法院刑事判決
109年度訴字第703號
                                      109年度訴字第903號
公  訴  人  臺灣桃園地方檢察署檢察官
被      告  丁正明



選任辯護人  張育瑄律師
            蔡松均律師
被      告  劉文聖



選任辯護人  劉政杰律師(法扶律師)          
被      告  湯文豪



選任辯護人  楊國弘律師(法扶律師)          
被      告  鄒永俊


選任辯護人  梁育銘律師(法扶律師)          
被      告  曾偉豪


選任辯護人  洪大植律師(法扶律師)          
被      告  范宇豪


選任辯護人  周威君律師(法扶律師)          
被      告  楊政哲



選任辯護人  謝允正律師(法扶律師)          
被      告  張士鋒（原名張佳霖）



選任辯護人  范瑋峻律師(法扶律師)          
被      告  李冠霖




選任辯護人  江鎬佑律師(法扶律師)          
被      告  呂維治




選任辯護人  陳慶瑞律師(法扶律師)          
被      告  戴呈翰




選任辯護人  葉智幄律師(法扶律師)          
上列被告因傷害致死案件，經檢察官提起公訴（108年度少連偵
字第164號、109年度偵字第15807號）及追加起訴（109年度少連
偵緝字第16號），本院判決如下：
    主  文
丁正明、劉文聖、湯文豪、鄒永俊、曾偉豪、張士鋒、李冠霖、
呂維治及乙○○犯如附表一所示之罪，各處如附表一所示之刑。
扣案如附表二所示之物均沒收。
范宇豪及楊政哲無罪。
    事  實
一、丁正明及黃子菘（另案經臺灣高等法院以109年度上訴字第3
    46號判決確定）因故有意教訓何宇翔，邀集同夥加入。張士
    鋒獲知後，指示其所屬竹聯幫信堂成員湯文豪、鄒永俊及曾
    偉豪加入。丁正明、張士鋒，李冠霖、湯文豪、鄒永俊、曾
    偉豪、呂維治、乙○○、劉文聖、黃子菘、少年陳○皓（另案
    經臺灣高等法院以110年度少上訴字第13號判決）及某身分
    不詳之成年人，為教訓何宇翔，於民國108年5月2日凌晨某
    時，分別經由微信「龍的傳人」或「家人」群組之號召，共
    同基於傷害之犯意聯絡，前往桃園市○○區○○路000號之凱悅K
    TV。其後事實經過如下：
　㈠丁正明等人先後抵達凱悅KTV附近，湯文豪、李冠霖及鄒永俊
    分別自丁正明處取得球棒及電擊棒，曾偉豪及呂維治分別自
    某身分不詳之成年人處取得球棒及西瓜刀。另劉文聖、黃子
    菘及陳○皓共乘1輛車，在凱悅KTV附近某巷弄與丁正明會合
    ，丁正明、劉文聖、黃子菘及陳○皓主觀上雖無致何宇翔於
    死之意，但客觀上可預見數人分別持西瓜刀及開山刀攻擊人
    之身體，可能傷及身體重要部位，致人因失血過多而死亡，
    仍承前述傷害之犯意，先由丁正明、黃子菘及陳○皓謀議持
    刀攻擊何宇翔後，黃子菘及陳○皓即分別持西瓜刀及開山刀
    ，由劉文聖駕車搭載至凱悅KTV附近等候。嗣張士鋒指示湯
    文豪、鄒永俊及李冠霖坐入丁正明之車內等候何宇翔，丁正
    明即駕駛車號0000-00號小客車搭載湯文豪、鄒永俊及李冠
    霖，乙○○另駕駛車號00-0000號小客車搭載2名身分不詳之成
    年人，曾偉豪駕駛車號000-0000號小客車搭載呂維治，停在
    凱悅KTV大門北側之中山路及新生路路旁。劉文聖則駕駛車
    號000-0000號小客車搭載黃子菘及陳○皓，在凱悅KTV大門南
    側之大同路路旁，等候何宇翔出現。張士鋒另駕駛車號000-
    0000號小客車停在凱悅KTV附近路旁。
　㈡同日上午7時42分許，何宇翔自凱悅KTV大門走出至騎樓處，
    湯文豪、李冠霖手持球棒，鄒永俊持電擊棒，自丁正明之車
    輛下車，2名身分不詳之成年人自乙○○之車輛下車，與另1名
    身分不詳之成年人（無法認定前往現場之方式），分別持球
    棒及西瓜刀，自中山路之方向接近凱悅KTV大門，鄒永俊持
    電擊棒朝何宇翔之臀部揮打，何宇翔遭攻擊後，隨即往大同
    路方向跑離，李冠霖、鄒永俊、湯文豪及3名身分不詳之成
    年人則在後追趕。何宇翔越過大同路跑至對面1輛白色小客
    車旁，適何宇翔之4名友人在該白色小客車上，見狀即下車
    喝止。李冠霖等6人旋即停止追趕，轉身往中山路方向跑離
    。
　㈢曾偉豪持球棒、呂維治持西瓜刀下車後，自新生路方向跑向
    凱悅KTV大門準備攻擊何宇翔，見李冠霖等人在凱悅KTV前準
    備跑離現場，曾偉豪及呂維治亦轉身往中山路方向離去。
　㈣李冠霖等人轉身離開之際，劉文聖駕車搭載黃子菘及陳○皓自
    大同路之方向靠近凱悅KTV，黃子菘及陳○皓分別持西瓜刀及
    開山刀下車，乘何宇翔及其友人之注意力均放在李冠霖等人
    身上時，自另一側靠近何宇翔，先由黃子菘持西瓜刀朝何宇
    翔揮砍1刀，砍到何宇翔之左上臂，陳○皓亦持開山刀朝何宇
    翔揮砍，惟遭何宇翔踢倒而未砍到何宇翔，2人隨即返回車
    上，由劉文聖駕車搭載離開現場。
　㈤何宇翔因遭黃子菘持刀揮砍，受有左上臂大面積砍傷（傷口
    長度約28公分，分布長度從左肩部至左手肘，最上方最深處
    達12公分）、左側腋動脈銳器貫穿傷（平行於血管，長度約
    2.5公分）等傷害，隨後因大量出血而不支倒地，於同日上
    午8時11分經送往桃園市中壢區天晟醫院時已無生命跡象，
    急救後仍因出血性休克而死亡。
二、案經何宇翔之配偶徐紫晴訴由桃園市政府警察局中壢分局移
    送臺灣桃園地方檢察署檢察官偵查起訴及追加起訴。
    理  由
甲、有罪部分：
壹、證據能力部分：
一、按被告以外之人於審判外向法官所為之陳述，得為證據；被
    告以外之人於偵查中向檢察官所為之陳述，除顯有不可信之
    情況者外，得為證據，刑事訴訟法第159條之1定有明文。查
    ：
　㈠少年陳○皓於另案（本院108年度重訴字第27號）審理中之證
    述，係以證人身分具結後向法官所為之陳述。且少年陳○皓
    經本院於審理中依址傳喚、拘提後仍未到庭，有本院送達證
    書、少年之戶役政及在監押查詢資料、拘票、拘提報告書在
    卷可憑（見本院訴703卷四第221-227頁、第349頁；卷五第1
    03-111頁、第116之1頁至第116之7頁），足見有客觀上不能
    促使其到庭接受交互詰問之情形，依前開法律規定，得為證
    據。
　㈡黃子菘及陳○皓於偵查中向檢察官所為證述，證述前均經具結
    ，且客觀上並無顯不可信之情狀。此外，黃子菘經本院於審
    理中傳喚到庭進行交互詰問，陳○皓則有前述客觀上不能促
    使到庭之情形，依前開法律規定，均有證據能力。
二、其餘經本判決援引為認定犯罪事實之證據，被告及辯護人均
    未爭執其證據能力，且核無公務員違法取證之情形，又與本
    案犯罪事實之認定具關聯性，並經本院於審判期日，踐行證
    據調查之法定程序，應認均有證據能力。
貳、實體部分：　　
一、被告之答辯：
　㈠被告丁正明稱：僅承認傷害；微信群組之成立目的就是要教
    訓被害人何宇翔，當天得知被害人在凱悅KTV，大家就相約
    要去打他；我有看到黃子菘帶刀，但我沒有交付刀械及球棒
    給現場的人，只有交付電擊棒給1個年輕人；我承認共同傷
    害，但否認致死，因為不在我預料範圍內等語（見本院卷三
    第132-135頁、卷六第516頁）。
　㈡被告劉文聖稱：否認犯罪；我原本與陳○皓在新竹釣魚，釣到
    凌晨就在車上休息，醒來後發現陳○皓把車開到凱悅KTV附近
    的檳榔攤，車上還有黃子菘；我們吃完早餐後，黃子菘表示
    要回凱悅KTV，我就開車載他們過去，到了之後，我看到他
    們就拿刀衝下車；當時我在等紅燈，等到綠燈要走時，他們
    就回到車上，刀上還有血，我就直接開車載他們離開，但我
    並不知道他們要教訓被害人的事；我不知道刀是哪裡來的，
    黃子菘下車前，我沒有注意到車上有刀等語（見本院卷三第
    13-15頁、卷六第516-517頁）。
　㈢被告湯文豪稱：僅承認傷害；丁正明要教訓被害人，叫我去
    挺他，到現場丁正明就發給我1支鋁棒；我有持鋁棒下車追
    被害人，但並沒有打他，也沒有追到他；我沒有看到有人拿
    刀等語（見本院卷二第74-75頁、卷六第517頁）。
　㈣被告鄒永俊稱：僅承認傷害；是丁正明說要教訓被害人，有
    交給我1個電擊棒；我下車後，拿電擊棒打被害人臀部1下，
    但當時並沒有啟動電擊棒，打了之後，被害人就跑掉了，我
    要再追下去的時候，他的朋友下車阻止我們，我們就返回車
    上；我沒有看到有人拿開山刀或西瓜刀等語（見本院卷二第
    75-76頁、卷六第518頁）。
　㈤被告曾偉豪稱：僅承認傷害；當天看到被害人之後，我過了
    一下才帶球棒下車，與其他人一起往被害人那邊跑，追了一
    段距離，發現前面一團混亂並開始四散，我就掉頭回車上；
    我沒有看到有人拿刀等語（見本院卷三第15-17頁、卷六第5
    18-519頁）。
　㈥被告張士鋒稱：僅承認傷害；丁正明說他與別人有爭執，要
    教訓一下對方，就是去打對方，問我這邊有沒有人可以幫忙
    ，我就找湯文豪、鄒永俊、曾偉豪幫忙；我是凱悅KTV的馬
    伕，當天我在附近的車上休息，沒有看到被害人遭毆打的過
    程等語（見本院卷三第162-164頁、卷六第520頁）。
　㈦被告李冠霖稱：僅承認傷害；當天我搭丁正明的車，等到被
    害人出現在凱悅KTV時，丁正明就叫我們下車去修理被害人
    ，但被害人看到我們就跑到對面，他的朋友有衝過來要攔我
    們，我沒有打到被害人，也沒有繼續追被害人；我有拿球棒
    ，是丁正明給我的，我沒有看到有人拿刀等語（見本院卷三
    第102-104頁、卷六第521頁）。
　㈧被告呂維治稱：僅承認傷害；我當天坐曾偉豪的車，我有跟
    著衝下車，我看到鄒永俊、湯文豪往凱悅KTV方向跑，我跟
    在他們後面，快到凱悅KTV門口時，就看到他們回頭往車上
    跑，我也跟著回頭跑回車上等語（見本院卷三第49-50頁、
    卷六第522頁）。
　㈨被告乙○○稱：否認犯罪；我是白牌計程車司機，當時我在中
    壢載1組客人到酒店，剛好碰上兩個人說要去凱悅KTV，我就
    載他們去，到凱悅KTV後，他們就下車並叫我等他們一下，
    我聽到有人在喊，後來他們兩個人就上車並叫我開走，離開
    的時候，我好像有看到有人在凱悅KTV前面鬥毆，那兩個客
    人沒有跟我講確切的目的地，就叫我往八德的方向一直開，
    後來我就覺得不對勁，請他們下車；我沒有參與本案犯罪等
    語（見本院卷三第51-52頁、卷六第522頁）。
二、認定事實之理由：
　㈠被告等人前往凱悅KTV：
　⒈108年5月2日凌晨某時，被告丁正明、張士鋒、湯文豪、鄒永
    俊、曾偉豪、李冠霖、呂維治為毆打被害人，與黃子菘、陳
    ○皓分別前往桃園市○○區○○路000號之凱悅KTV，由被告丁正
    明駕駛車號0000-00號小客車搭載被告湯文豪、鄒永俊及李
    冠霖，被告曾偉豪駕駛車號000-0000號小客車搭載呂維治，
    停在凱悅KTV大門北側之中山路及新生路路旁，等候被害人
    出現；被告張士鋒駕駛車號000-0000號小客車停在凱悅KTV
    附近路旁。此部分事實，為被告自己所承認，並有本院勘驗
    現場監視錄影畫面、行車紀錄器影像之勘驗筆錄及擷圖可佐
    （見本院卷四第21頁、第106頁及第119-160頁，少連偵137
    卷一第118-136頁背面），應堪認定。
　⒉於同一時間，被告乙○○另駕駛車號00-0000號小客車搭載2名
    身分不詳之人，被告劉文聖則駕駛車號000-0000號小客車搭
    載黃子菘及陳○皓，前往凱悅KTV附近，此部分事實，為被告
    乙○○、劉文聖所承認，且有前揭勘驗筆錄及擷圖可佐，亦堪
    認定。
  ㈡被告李冠霖、鄒永俊、湯文豪、曾偉豪及呂維治參與攻擊被
    害人事實：
  ⒈同日上午7時42分許，被害人自凱悅KTV大門走出至騎樓處，
    被告湯文豪、李冠霖手持球棒，被告鄒永俊持電擊棒，自被
    告丁正明之車輛下車，某2名身分不詳之人自被告乙○○之車
    輛下車，與另1名身分不詳之人（無法認定前往現場之方式
    ），分別持球棒及西瓜刀，自中山路之方向接近凱悅KTV大
    門，被告鄒永俊持電擊棒自後方朝被害人之臀部揮打，被害
    人遭攻擊後，隨即往大同路方向奔跑，被告李冠霖、鄒永俊
    、湯文豪及3名身分不詳之人則在後追趕。被害人越過大同
    路跑至對面1輛白色小客車旁，被害人之4名友人在該白色小
    客車上，見狀即下車喝止。被告李冠霖等3人及3名身分不詳
    之人旋即停止追趕，轉身往中山路方向跑離。被告曾偉豪持
    球棒、被告呂維治持西瓜刀下車後，自新生路方向跑向凱悅
    KTV大門準備攻擊被害人，見被告李冠霖等人在凱悅KTV前準
    備跑離現場，被告曾偉豪及呂維治亦轉身往中山路方向離去
    。此部分事實，為被告李冠霖、湯文豪、鄒永俊、曾偉豪及
    呂維治所承認（見本院訴703卷三第102-104頁；訴703卷二
    第74-76頁；訴703卷三第15-17頁；訴703卷六第521-522頁
    ；訴703卷四第21-22頁、第106-108頁），並有前揭勘驗筆
    錄及擷圖可佐（勘驗筆錄人物代號A、B、C、D、I分別為被
    告李冠霖、鄒永俊、湯文豪、呂維治及曾偉豪），堪認為真
    實。
　⒉由上可知，被害人於108年5月2日上午7時42分自凱悅KTV大門
    走出至騎樓，被告李冠霖、鄒永俊及湯文豪分別持球棒、電
    擊棒接近被害人，由被告鄒永俊持電擊棒自後方朝被害人之
    臀部揮打，被害人逃離後，被告李冠霖、鄒永俊及湯文豪則
    在後追趕；被告曾偉豪及呂維治亦分別持球棒、西瓜刀跑向
    凱悅KTV大門準備攻擊被害人。
  ⒊從而，被告李冠霖、鄒永俊、湯文豪、曾偉豪及呂維治分別
    持武器參與攻擊被害人之傷害事實明確。
　㈢被害人遭砍傷及死亡之事實：
  ⒈被告李冠霖等人追趕被害人遭被害人之友人喝止，而轉身離
    開之際，被告劉文聖駕車搭載黃子菘及陳○皓自大同路之方
    向靠近凱悅KTV，黃子菘及陳○皓分別持西瓜刀及開山刀下車
    ，乘被害人及其友人之注意力均放在被告李冠霖等人身上時
    ，自另一側靠近被害人，先由黃子菘持西瓜刀朝被害人揮砍
    1刀，砍到被害人之左上臂，陳○皓亦持開山刀朝被害人揮砍
    ，惟遭被害人踢倒而未砍到，2人隨即返回車上，由被告劉
    文聖駕車搭載離開現場，此為被告劉文聖所承認（見本院訴
    703卷三第13-15頁），並有黃子菘於本院審理時之證述（見
    本院訴703卷五第25-26頁、第53-57頁）、前揭勘驗筆錄及
    擷圖可佐（勘驗筆錄人物代號E、F分別為陳○皓及黃子菘）
    ，足認屬實。
  ⒉被害人遭黃子菘持刀揮砍後，受有左上臂大面積砍傷（傷口
    長度約28公分，分布長度從左肩部至左手肘，最上方最深處
    達12公分）、左側腋動脈銳器貫穿傷（平行於血管，長度約
    2.5公分）等傷害，隨後因大量出血而不支倒地，於同日上
    午8時11分經送往桃園市中壢區天晟醫院時已無生命跡象，
    急救後仍因出血性休克而死亡，此有天晟醫院診斷證明書、
    法務部法醫研究所解剖暨鑑定報告書、臺灣桃園地方檢察署
    相驗屍體證明書及相驗報告書在卷可憑（見少連偵164卷三
    第11頁、第12-18頁背面），此部分事實堪以認定。
　㈣被告張士鋒參與本案之犯罪事實：
　⒈被告湯文豪於本院審理時證稱：當天有1個帶頭的哥哥透過微
    信群組通知我們要到凱悅KTV集合，我在警局有指認該帶頭
    的哥哥，我當時透過照片指認編號15張佳霖是正確的；我與
    鄒永俊、李冠霖搭丁正明的車，丁正明有將武器分配給我們
    ，我是拿到1支鋁棒；我有加入竹聯幫信堂，我是擔任阿霖
    組的組員，組長就是張佳霖；我原本不認識丁正明，是5月2
    日當天才認識，與丁正明不熟，不知道他是否為信堂的成員
    ；在現場是由丁正明指揮，丁正明對我說「張佳霖說被害人
    出現在凱悅KTV樓下，可以下車了」，我才下車，我是透過
    丁正明轉述得知張佳霖的指示；當時得到的訊息是要拿棍棒
    教訓被害人；張佳霖就是本案被告張士鋒等語（見本院訴70
    3卷五第127-128頁、第131-134頁、第137頁、第144頁、第1
    48-149頁、第151頁、第154-158頁）。堪認被告湯文豪加入
    竹聯幫信堂，受被告張士鋒直接指揮。再參被告湯文豪自承
    當天甫認識被告丁正明，彼此並不熟悉，係透過被告丁正明
    轉述被告張士鋒之指令而下車，應認被告湯文豪於108年5月
    2日經被告張士鋒通知前往現場，受被告張士鋒指揮參與本
    案犯行。
　⒉再參被告鄒永俊於本院審理時證稱：108年5月2日我在微信群
    組裡接到張佳霖的通知，才知道要去凱悅KTV，我大概知道
    要去修理人，但不知道對象是誰；我與湯文豪搭乘曾偉豪的
    車到凱悅KTV，張佳霖叫我改搭丁正明的車，並等待被害人
    出現；張佳霖有叫我們把車牌貼起來；我是竹聯幫信堂成員
    ，張佳霖是我們的組長等語（見本院訴703卷五第165-166頁
    、第171頁、第181-182頁、第183頁、第185頁）。被告曾偉
    豪於本院審理時證稱：我有加入名為「家人」的微信群組，
    這是竹聯幫信堂成員聯絡事情用的，當中的老大叫張佳霖；
    當天是黃子菘叫我去凱悅KTV，群組裡面說要教訓被害人；
    我在車上收到群組的指示，我就下車去打被害人等語（見本
    院訴703卷六第285頁、第294頁、第300頁、第302頁）。被
    告張士鋒於本院訊問時自承：當天凌晨接到丁正明的電話，
    說他與別人發生爭執，問我這邊有沒有人幫忙，丁正明想要
    教訓對方，我就找湯文豪、鄒永俊及曾偉豪幫忙，就是去打
    對方等語（見本院訴703卷三第162-163頁）。可見被告張士
    鋒於108年5月2日當天通知被告湯文豪、鄒永俊及曾偉豪前
    往凱悅KTV，準備攻擊被害人。
　⒊被告張士鋒於本院準備程序時，雖供稱僅是單純教唆傷害。
    惟據被告丁正明於本院審理時證稱：我有加入名為「龍的傳
    人」的微信群組，群組裡有黃子菘、張士鋒及其他我不認識
    的人，這個群組是用來聯繫教訓被害人的事情，是由黃子菘
    創立的；當天我到現場，張士鋒指示李冠霖、湯文豪及鄒永
    俊上我的車，並叫其中1人拿黑色膠帶貼我的車牌，我知道
    接下來要教訓被害人等語（見本院訴703卷六第132-133頁、
    第135頁、第136頁、第138-140頁、第155頁）。再參被告湯
    文豪及鄒永俊前揭證述，足證被告張士鋒除通知被告湯文豪
    等人前往凱悅KTV外，另有具體指揮被告湯文豪等人為攻擊
    被害人而進行準備，應認對於傷害被害人之犯行，事前與被
    告丁正明等人有犯意之聯絡，就傷害之實行行為亦具有實際
    上之支配，非僅止於造意之教唆行為。堪認被告張士鋒因被
    告丁正明之要求，召集被告湯文豪、鄒永俊及曾偉豪前往凱
    悅KTV參與教訓被害人之計畫，並親自或透過丁正明轉達而
    指揮被告湯文豪、鄒永俊及曾偉豪，而實施攻擊被害人之傷
    害行為。
  ㈤被告丁正明參與本案之犯罪事實：
　⒈被告湯文豪於本院審理時證稱：當天去凱悅KTV，丁正明有將
    棍棒、電擊棒、口罩及帽子分給我、鄒永俊及李冠霖；在現
    場主要是聽丁正明指示，丁正明有轉述張佳霖的指示，說可
    以下車了，我才下車等語（見本院訴703卷五第132-133頁、
    第158頁）。被告鄒永俊於本院審理時證稱：丁正明有將電
    擊棒交給我，另有拿鋁棒給湯文豪及李冠霖等語（見本院訴
    703卷五第172-173頁）。被告李冠霖於本院審理時證稱：我
    們當時拿的工具是棒球棍，是在丁正明的車上拿的，那時候
    丁正明一直轉頭看凱悅KTV騎樓那邊，他看到對方後，就叫
    我們下車；丁正明在車上有講到要打的對象之特徵等語（見
    本院訴703卷六第310-311頁、第316-318頁、第323頁）。再
    參被告丁正明於偵查及本院自承：當天有人在微信「龍的傳
    人」群組號召去凱悅KTV，是要打被害人，微信群組成立目
    的就是要教訓被害人，是黃子菘與被害人有嫌隙，事主是黃
    子菘；有幾個年輕人在我車上等被害人，我有交付電擊棒給
    其中1個人等語（見少連偵137卷二第91頁背面，本院訴703
    卷三第132-133頁），且於另案審理時供稱：當天我有把車
    上的棍棒放在地上，我朋友就來拿走等語（本院108少調600
    卷二第493頁）。堪認被告丁正明駕車搭載被告湯文豪、鄒
    永俊及李冠霖，在凱悅KTV附近等候被害人，並提供棍棒。
　⒉另外，證人黃子菘於本院審理時證稱：本案發生前大約1週，
    丁正明有提到他的弟弟與被害人發生一些衝突，後來在凱悅
    KTV陸續發生一些事情，像是被害人在凱悅KTV喝酒鬧事，我
    、丁正明及2個不認識的人有討論要怎教訓被害人；我有加
    入1個微信群組，是為了教訓被害人而成立的，群組裡有我
    、丁正明、劉文聖及其他不認識的人；當天是看到群組裡有
    人說被害人在凱悅KTV，說要去現場，我就請陳○皓載我過去
    ；我有看到丁正明帶電擊棒，也有人帶西瓜刀，但我不知道
    這個人是誰；有人拿武器到巷子裡給我們使用，刀子都是在
    巷子裡拿的；在三街巷那邊，有人拿刀子給我，但我沒有印
    象是誰拿的，後來是我用西瓜刀砍被害人，丁正明也有在三
    街巷；丁正明在凱悅KTV樓下檳榔攤有聊到要去砍被害人等
    語（見本院訴703卷五第14-18頁、第27-28頁、第31-34頁、
    第36頁、第47-48頁、第50頁、第61頁、第69頁）。再參酌
    證人陳○皓於另案審理時證稱：108年5月2日，丁正明有叫我
    前往凱悅KTV，原因是他弟弟之前遭被害人毆打，丁正明叫
    我們先到巷子裡，接著叫我拿刀，他好像也有叫黃子菘拿刀
    ，丁正明有給我們1把開山刀及1把西瓜刀；丁正明說看到被
    害人就直接砍他，給他一點教訓；丁正明有跟我講過本案是
    因為黃子菘與被害人有糾紛，但這樣講應該是要把責任推給
    別人；現場除了我與黃子菘持刀，其他人我不清楚；我記得
    其他人當時都沒有與丁正明碰面，是丁正明叫我們拿刀的等
    語（見本院108重訴27卷第139-141頁、第143-145頁、第148
    頁）。可見黃子菘及陳○皓均證稱在案發前先前往凱悅KTV附
    近巷子與被告丁正明會合，並取得本案揮砍被害人所用之西
    瓜刀及開山刀，且被告丁正明要求陳○皓持刀揮砍被害人。
　⒊被告丁正明否認有交付刀械予黃子菘及陳○皓，黃子菘於本院
    作證時亦已不記得刀械來源，惟參酌證人黃子菘、陳○皓前
    開證述及被告丁正明於檢察事務官詢問時供稱：有人在微信
    群組「龍的傳人」號召去凱悅KTV，本次事主為黃子菘，刀
    械是由黃子菘提供等語（見少連偵137卷二第91頁背面），
    堪認被告丁正明在凱悅KTV附近巷弄與黃子菘及陳○皓會合時
    ，明確知悉黃子菘及陳○皓將分別持用西瓜刀及開山刀攻擊
    被害人。
　⒋綜上可知，被告丁正明加入微信「龍的傳人」之聊天群組，
    共同參與本案之事前謀議；於本案發生當天，駕車搭載被告
    湯文豪、鄒永俊及李冠霖在凱悅KTV外等候被害人，並提供
    棍棒及電擊棒攻擊被害人使用；被告丁正明另與黃子菘及陳
    ○皓會合，已知悉黃子菘及陳○皓將會使用西瓜刀及開山刀參
    與攻擊被害人。
  ㈥被告劉文聖參與本案之犯罪事實：
  ⒈被告劉文聖於108年5月2日上午，駕駛車號000-0000號小客車
    搭載黃子菘及陳○皓，在凱悅KTV附近等候，黃子菘及陳○皓
    分別持西瓜刀及開山刀下車，砍傷被害人之左上臂後返回車
    上，由被告劉文聖駕車搭載離開現場等情，業已認定如前（
    見貳、二、㈠、㈢）。
  ⒉被告劉文聖雖否認參與犯罪，並辯稱：我原本與陳○皓在新竹
    釣魚，釣到凌晨就在車上休息，醒來後發現陳○皓把車開到
    凱悅KTV附近的檳榔攤，車上還有黃子菘；我們吃完早餐後
    ，黃子菘表示要回凱悅KTV，我就開車載他們過去，到了之
    後，我看到他們就拿刀衝下車；當時我在等紅燈，等到綠燈
    要走時，他們就回到車上，刀上還有血，我就直接開車載他
    們離開，但我並不知道他們要教訓被害人的事等語。惟查：
　⑴證人黃子菘於本院審理時證稱：108年5月2日，我看到微信群
    組有被害人在凱悅KTV喝酒，該微信群組是為了要修理被害
    人而成立的，成員蠻多人，有劉文聖、丁正明、陳○皓，其
    他人我不記得；事發前約10至20分鐘，我們的車開到凱悅KT
    V斜對面，後來我看到群組裡傳來訊息表示「光頭王下來了
    」，我就叫劉文聖把車往前開，開了約10公尺，我看見被害
    人過馬路，我就拿著刀子下車等語（見本院訴703卷五第31-
    32頁、第45-47頁），可見被告劉文聖亦有加入為教訓被害
    人而成立之微信群組。又黃子菘及陳○皓係為教訓被害人而
    前往凱悅KTV，雖知悉被害人在凱悅KTV內，衡情難以掌握被
    害人離開之確切時間，故黃子菘證稱其在被告劉文聖所駕駛
    之車上等候約10至20分鐘等情，合乎常情，應屬可信。被告
    劉文聖既與黃子菘及陳○皓在車上等候10至20分鐘，而未心
    生疑惑或不耐，衡情對於黃子菘等候之目的有所認識並有意
    陪同等候。
　⑵再者，黃子菘加入微信群組，參與本案犯罪之事前謀議，獲
    悉被害人在凱悅KTV之後，又聯絡陳○皓而專程前往凱悅KTV
    附近，再與被告丁正明會合，並取得攻擊被害人所使用之刀
    械，堪認本案係多人參與謀議教訓被害人，並將於108年5月
    2日付諸實行。黃子菘及陳○皓既屬下手實施之一員，其成敗
    責任非低，衡情對於實行計畫之安全性及可靠性當會特別留
    意，不至於委託毫不知情之友人駕車搭載，徒增友人追問、
    質疑或中途棄載而導致計畫無法實現之風險，或友人於事後
    報案而使自己身分暴露，故黃子菘對於被告劉文聖可配合實
    行本案犯罪計畫，應有完全之信任。再參酌黃子菘前述證稱
    ：劉文聖也有加入為教訓被害人而成立之群組等語，足證被
    告劉文聖就本案攻擊被害人之犯罪事實，有參與事前之犯意
    聯絡，並於當日負責駕車搭載黃子菘及陳○皓在現場等候，
    於攻擊完畢後駕車搭載離去。
  ⒊從而，被告劉文聖參與本案犯罪，其事證明確，足堪認定。
　㈦被告乙○○參與本案之犯罪事實：
　⒈被告乙○○於108年5月2日上午，駕駛車號00-0000號小客車搭
    載2名身分不詳之人前往凱悅KTV，該2名身分不詳之人短暫
    下車後返回車上，被告乙○○又搭載該2人離去等情，為被告
    乙○○所承認（見本院訴703卷三第51-52頁）。又該2人下車
    後，手持棍棒加入追趕被害人之行列，並於短暫追趕後返回
    被告乙○○之車上，此另有前揭本院勘驗筆錄及擷圖可佐（見
    本院訴703卷四第122頁、第128頁、第133頁、第140頁、第1
    46頁、第148頁、第150頁、第153-155頁）。另被告范宇豪
    於本院審理時證稱：乙○○於案發前1天向我借用DX-1628號小
    客車，他說要搬家用，他本來有1輛車，但那段時間送修；
    他說隔天會還我等語（見本院訴703卷五第252-253頁）。足
    證被告乙○○向被告范宇豪借用上開車輛，於108年5月2日上
    午駕駛該車輛，搭載2名身分不詳之人前往凱悅KTV，該2名
    身分不詳之人持棍棒下車追趕被害人後返回車內，被告乙○○
    又載該2人離去。
　⒉被告乙○○於偵訊時供稱：當天我開范宇豪的車前往凱悅KTV，
    我忘記是誰找我去的，我有載2個人，但不知道名字；當天
    的人我認識范宇豪、范家豪、黃子菘及劉文聖，當時是有一
    個群組，群組內有人說要去凱悅KTV，我忘記是誰拉我進入
    該群組，我載的該2人也是該群組的成員，我知道范宇豪的
    車上有球棍等語（見少連偵緝16卷第47-48頁）。可見被告
    乙○○自承有加入某通訊群組，於108年5月2日經群組內某人
    號召前往凱悅KTV，即駕車搭載2名身分不詳之人一同前往，
    且該2人亦屬該通訊群組之成員。而該2人持棍棒下車後，毫
    無遲疑奔向凱悅KTV追趕被害人，有前揭勘驗筆錄及擷圖可
    證，足見該2人前往凱悅KTV之目的明確，係為攻擊被害人。
    再參本案參與攻擊被害人之被告，多係加入某微信群組，並
    經由群組內之通知而前往凱悅KTV教訓被害人，此已認定如
    前，則被告乙○○因該群組之號召而駕車搭載該2人前往凱悅K
    TV，對於該目的應當知之甚明。
　⒊被告乙○○於本院審理中雖辯稱：我是白牌計程車司機，當時
    我在中壢載1組客人到酒店，剛好碰上2個人說要去凱悅KTV
    ，我就載他們去，到凱悅KTV後，他們就下車，叫我等他們
    一下，我好像有聽到有人在喊，後來他們兩個人就上車，叫
    我開走，離開的時候，我好像有看到有人在凱悅KTV前面鬥
    毆，那兩個客人沒有跟我講確切的目的地，就叫我一直開，
    往八德的方向，後來我就覺得不對勁，請他們下車；我沒有
    參與本案犯罪等語，而否認知情。惟查，被告乙○○所駕駛之
    車輛，其外觀及車牌樣式與一般自用小客車無異，有前揭監
    視錄影畫面擷圖在卷可憑，一般人當無從自外觀獲悉該車輛
    係供載客使用。再者，該2人下車後，隨即持棍棒追趕被害
    人，堪認其前往凱悅KTV之目的即係在教訓被害人。該2人既
    屬本案教訓被害人之犯罪計畫中，負責下手實施之人，對於
    實行計畫之安全性及可靠性當會特別留意，且其事前恐難預
    料等候及教訓被害人所需花費時間，為確保能夠按時抵達現
    場並於實行計畫後安全離去，衡情應會委託可資信賴且參與
    其中之共犯搭載，不至於隨意在路邊招攬來路不明之車輛前
    往。被告乙○○所辯情節，實與常情不符，不足採信。
　⒋綜上，被告乙○○事前已加入為教訓被害人而成立之微信群組
    ，於108年5月2日經群組內之某成員號召，搭載2名身分不詳
    之人共同前往凱悅KTV教訓被害人，事後再搭載該2人離去。
    從而，被告乙○○參與本案犯罪之事前犯意聯絡及行為分擔，
    其事證明確，堪以認定。
　㈧本案被告並無重傷害之犯意：
　⒈刑法所稱重傷害，係指毀敗或嚴重減損視覺、聽覺、味覺、
    嗅覺、語能、肢體機能、生殖機能，或其他身體、健康重大
    不治或難治之傷害。共同實行傷害行為者，是否具有重傷害
    之共同犯意，除就下手實施者使用之兇器種類、攻擊之部位
    、被害人受傷程度等客觀因素，判斷其主觀上是否具備重傷
    害之犯意外，就參與其他行為分擔者而言，即應視彼此間有
    無重傷害之犯意聯絡。
　⒉經查：
　⑴黃子菘參與本次攻擊被害人之犯行，持西瓜刀直接朝被害人
    左手臂揮砍，造成被害人左手臂大面積砍傷，已認定如前。
    惟黃子菘於本院審理時證稱：這件事情起因是丁正明的弟弟
    被人家打斷手，當時有討論到要教訓被害人，但沒有討論教
    訓的情節輕重或是怎麼教訓，也沒有說要以手還手等語（見
    本院訴703卷五第50-51頁）。少年陳○皓於偵訊時亦證稱：
    丁正明只叫我砍被害人，沒有說別的等語（見少連偵137卷
    二第62頁），均證稱本案並未謀議要攻擊被害人之手臂，亦
    未就教訓之方式進行討論。
　⑵被告湯文豪於本院審理時證稱：群組裡沒有討論到要讓被害
    人斷手斷腳這樣的話，丁正明叫我們下車時，也沒有說要讓
    對方斷手斷腳或是往死裡面打這樣的話；我當時收到的訊息
    就是拿棍棒教訓被害人等語（見本院訴703卷五第157頁、第
    149頁）。被告鄒永俊於本院審理時證稱：我知道去凱悅KTV
    是要修理別人；丁正明沒有說要如何毆打被害人，也沒有說
    要打哪個部位等語（見本院訴703卷五第171頁、第190頁、
    第197頁）。被告李冠霖於本院審理時證稱：丁正明叫我們
    下車，他沒有說要攻擊被害人的哪個部位；修理被害人就是
    警告對方，沒有要打斷手腳等語（見本院訴703卷六第311頁
    、第325頁）。上開被告雖證稱經被告丁正明指示下車毆打
    被害人，惟並未提及毆打之部位、方式或程度。
　⑶再者，被告湯文豪、李冠霖手持球棒，被告鄒永俊持電擊棒
    ，自被告丁正明之車輛下車後，被告鄒永俊持電擊棒自後方
    朝被害人之臀部揮打，此已認定如前（詳前述貳、二、㈡、⒈
    ）。被告丁正明等人若自始有對被害人重傷害之犯意，即有
    使被害人五官、肢體或身體重要機能嚴重毀敗之意思，衡情
    被告丁正明應會對傷害之部位、方式或傷害程度給予特別指
    示，被告鄒永俊接近被害人時，亦當會朝被害人頭部、四肢
    或其他重要部位攻擊，而非僅止於揮打被害人之臀部。故難
    認被告等人係基於重傷害之犯意聯絡，而實施本案犯行。
　⑷黃子菘於本院審理時證稱：這件事情起因是丁正明的弟弟被
    人家打斷手，還有被害人在凱悅KTV喝酒鬧事等語（見本院
    訴703卷五第15-16頁、第34頁、第50-51頁），雖證稱本案
    起因為被告丁正明之弟弟遭人毆打及被害人在凱悅KTV鬧事
    。惟被告曾偉豪於本院審理時證稱：我沒有在微信群組裡看
    過丁正明的弟弟被打斷手的訊息；本案是黃子菘叫我過去，
    黃子菘與被害人有糾紛等語（見本院訴703卷六第297頁、第
    300頁）、被告李冠霖於本院審理時證稱：不清楚丁正明的
    弟弟被打斷手的消息；印象中是黃子菘創了1個微信群組，
    因為黃子菘與被害人有口角上糾紛；丁正明有說要修理、警
    告人家等語（見本院訴703卷六第306頁、第313-314頁、第3
    16頁），均證稱不清楚被告丁正明之弟弟遭人打斷手，僅知
    道要教訓被害人，且供稱本案起因為黃子菘與被害人間之糾
    紛。此外，承辦本案之警員吳建忠於本院審理時證稱：我們
    是抓到主嫌黃子菘後，他自己說是他的事情等語（見本院訴
    703卷五第360頁）。則本案起因為何、是否為單一原因所生
    ，即有未明，故尚難僅因黃子菘之片面證述，即認本案係因
    被告丁正明為求報復有意傷害被害人之手臂。
　⑸此外，其餘被告亦未曾提及有對被害人重傷害之目的，卷內
    亦無其他事證顯示被告等人有何重傷害之犯意聯絡。黃子菘
    攻擊被害人時，雖係朝被害人之左上臂揮砍，惟此乃黃子菘
    自己於行為時是否另有重傷害犯意之問題。從而，依前開事
    證可知，本案並無證據證明被告丁正明等9人與黃子菘或陳○
    皓間，事前即謀議砍傷被害人之手臂，難認彼此間具有重傷
    害之犯意聯絡，應認係出於共同傷害之犯意而為本案犯行。
　㈨對被害人死亡結果之預見可能性：
　⒈被告丁正明及劉文聖部分：
　⑴被告丁正明與黃子菘及陳○皓共同基於傷害之犯意聯絡，於10
    8年5月2日前往凱悅KTV，由黃子菘持刀揮砍被害人，導致被
    害人因出血性休克而死亡，此已認定如前。另被告丁正明在
    凱悅KTV附近巷弄與黃子菘及陳○皓會合時，已知悉黃子菘及
    陳○皓將分別持用西瓜刀及開山刀攻擊被害人，亦如前述（
    見貳、二、㈤、⒊）。
　⑵另被告劉文聖駕車搭載黃子菘及陳○皓。黃子菘於偵訊時證稱
    ：劉文聖開車載我去現場，我坐副駕駛座，陳○皓坐後座等
    語（見少連偵137卷二第65頁背面）。陳○皓於偵訊時證稱：
    我坐在後座左邊，黃子菘坐副駕駛座，我們等被害人出現後
    ，我就持刀跑向被害人等語（見少連偵137卷二第61頁背面
    ）。可見被告劉文聖駕車時，黃子菘坐在副駕駛座。
　⑶黃子菘於本院審理時另證稱：在三街巷的時候，有人把刀交
    給我們，我放在車上，然後才離開；西瓜刀是放在副駕駛座
    旁邊與後座的中間位置；我把西瓜刀放在我的右手邊，被害
    人出現後，我才開車門並順手把刀拿下車等語（見本院訴70
    3卷五第47-48頁、第54頁）。就西瓜刀放置車內位置，黃子
    菘雖先後證稱為「副駕駛座旁邊與後座的中間位置」、「放
    在我的右手邊」，惟不論放置位置為何，應認黃子菘並未刻
    意隱藏。且被告劉文聖既有加入群組，知情且參與教訓被害
    人之計畫，衡情黃子菘沒有必要對被告劉文聖隱瞞持有西瓜
    刀之事實。再者，依黃子菘於本院審理中之證述可知，於事
    發前約10至20分鐘，被告劉文聖已將車開到凱悅KTV斜對面
    等候被害人（見本院訴703卷五第45頁），應認被告劉文聖
    、黃子菘及陳○皓在車內等候被害人之時間非短。且車內空
    間狹小，西瓜刀之刀身較長，體積又較一般水果刀及菜刀更
    大，不論黃子菘是將西瓜刀放置在副駕駛座旁或置於右手邊
    ，被告劉文聖當可輕易發現。被告劉文聖辯稱：黃子菘下車
    前，我不知道車上有刀等語，與常情不符，不足採信。從而
    ，應認被告劉文聖對於黃子菘將持刀攻擊被害人等情，已有
    所認識，見被害人出現後，仍駕車搭載黃子菘及陳○皓向前
    靠近，再由黃子菘及陳○皓持刀下車攻擊被害人。
　⑷由上可知，被告丁正明及劉文聖均知悉黃子菘及陳○皓將持西
    瓜刀及開山刀攻擊被害人。而西瓜刀及開山刀，均屬刀鋒銳
    利、刀刃甚長之器械，依一般社會通念，倘持以圍砍被害人
    ，極容易在衝突及對抗過程中，對人體造成重大創傷，產生
    致死風險。被告丁正明、劉文聖雖係出於教訓被害人之傷害
    目的而為本案犯行，主觀上對於被害人死亡之結果欠缺認識
    及意欲，惟其明知黃子菘及陳○皓將持用西瓜刀及開山刀圍
    攻被害人，依一般生活經驗法則，其危險已達相當之程度，
    對於被害人在攻擊過程中遭砍傷而喪命，應未逸脫一般社會
    通念及事理關聯，於客觀上具有預見可能性。
　⒉被告湯文豪、鄒永俊、李冠霖、曾偉豪、張士鋒及乙○○部分
    ：
　⑴黃子菘於本院審理時證稱：在凱悅KTV旁的巷子，我、丁正明
    及2個不認識的人有討論要怎教訓被害人，這2個不認識的人
    不在今日的法庭上；有1個不認識的人帶西瓜刀過來，刀都
    是在巷子裡拿的等語（見本院訴703卷五第16-17頁、第27-2
    8頁）。陳○皓於另案審理時證稱：108年5月2日，丁正明叫
    我們先到巷子裡，接著叫我拿刀，他好像也有叫黃子菘拿刀
    ，丁正明有給我們1把開山刀及1把西瓜刀；現場除了我與黃
    子菘持刀，其他人我不清楚，我記得其他人當時都沒有與丁
    正明碰面，是丁正明叫我們拿刀的等語（見本院108重訴27
    卷第139-141頁、第143-145頁、第148頁）。堪認黃子菘及
    陳○皓在凱悅KTV附近巷內取得刀械時，除被告丁正明外，本
    案其餘被告並未在場。
　⑵被告湯文豪、鄒永俊於本院審理中均供稱，前往凱悅KTV之目
    的係以棍棒教訓被害人，未見到有人持刀（見本院訴703卷
    五第135-136頁、第144頁、第149頁、第177頁、第179-180
    頁、第189頁、第190-191頁）。被告曾偉豪於本院審理時供
    稱：我沒有帶武器去現場；我在現場看到的人，手上是拿球
    棒，沒看到刀械等語（見本院訴703卷六第278頁、第293頁
    、第296頁、第299頁）。被告李冠霖於本院審理時供稱：我
    們當時不知道還會有其他人拿刀械作為攻擊武器等語（見本
    院訴703卷六第311-312頁）。丁正明於本院審理時證稱：我
    沒有向湯文豪等3人說現場可能還會有其他人拿刀攻擊被害
    人等語（見本院訴703卷六第158頁）。另黃子菘於本院審理
    時證稱：我認識張士鋒，他在現場沒有拿武器等語（見本院
    訴703卷五第24-25頁）。此外，被告乙○○駕車搭載之2名不
    詳之人，亦係持棍棒下車，有前揭勘驗筆錄及擷圖可參。卷
    內又無微信群組對話紀錄或其他事證，可證明被告湯文豪、
    鄒永俊、李冠霖、曾偉豪、張士鋒及乙○○知悉現場將有人持
    刀教訓被害人，應認依該等被告之認知，前往凱悅KTV係以
    球棒及電擊棒等工具毆打被害人。
　⑶被告鄒永俊於另案審理時證稱：我聽說丁正明有帶刀，把刀
    遞給別人，但我不知道他遞給誰，這好像是聽湯文豪講的；
    我們到凱悅KTV附近，是先停在巷子裡，丁正明有下車，但
    沒看見黃子菘，丁正明下車時我沒注意到有無刀子，我也沒
    看到車上有刀；我不知道黃子菘會拿刀等語（見本院108重
    訴27卷第204頁、第208-210頁），雖證稱被告丁正明有帶刀
    前往，惟係聽聞被告湯文豪轉述，並未實際見聞。而被告湯
    文豪於另案審理時證稱：我到凱悅KTV附近後，在巷子裡等
    ，沒有看到丁正明拿工具下去與其他車輛碰面；沒有看到西
    瓜刀及開山刀，不知道丁正明或黃子菘他們有無說要拿刀砍
    對方等語（見本院108重訴27卷第172-173頁），亦證稱未看
    見被告丁正明持刀。被告丁正明於本院審理時則證稱：我沒
    有向湯文豪、鄒永俊及李冠霖等3人說現場可能還會有其他
    人拿刀攻擊被害人等語（見本院訴703卷六第158頁）。縱使
    被告鄒永俊曾經輾轉聽聞有人持刀，其既未實際見聞確認，
    尚難以其偶然聽聞之內容，認其確知將有人持刀攻擊，即不
    能認定被告鄒永俊對於被害人死亡之結果，於客觀上有預見
    可能性。
　⑷綜上所述，應認被告湯文豪、鄒永俊、李冠霖、曾偉豪、張
    士鋒及乙○○，對於被害人遭黃子菘持刀揮砍致死之結果，客
    觀上欠缺預見可能性。
　⒊被告呂維治部分：
　⑴被告呂維治在凱悅KTV係持西瓜刀作為工具，有本院勘驗筆錄
    及擷圖可證。惟其供稱：我當天坐曾偉豪的車，我有跟著衝
    下車，我看到鄒永俊、湯文豪往凱悅KTV方向跑，我跟在他
    們後面，快到凱悅KTV門口時，就看到他們回頭往車上跑，
    我也跟著回頭跑回車上等語（見本院卷三第49-50頁、卷六
    第522頁）。另依本院勘驗現場監視錄影畫面之結果，被告
    李冠霖、鄒永俊及湯文豪係最先下車之人，其3人持棍棒接
    近凱悅KTV大門攻擊被害人，被害人越過大同路跑至對面1輛
    白色小客車旁，被害人之4名友人自該白色小客車下車喝止
    ，被告李冠霖等人旋即停止追趕，轉身往中山路方向跑離，
    其開始攻擊至結束不到10秒鐘；被告李冠霖等人開始往回跑
    時，被告呂維治（勘驗筆錄代號D）從車輛停放之位置出現
    ，並旋即隨同跑離現場；被告李冠霖等人轉身往回跑後，黃
    子菘及陳○皓始持刀上前揮砍被害人（見本院訴703卷四第12
    8-129頁、第132-133頁、第153-154頁）。
　⑵可見被告呂維治持刀下車準備加入攻擊時，被告李冠霖等人
    已轉身離去，被告呂維治見狀亦隨同往中山路方向離開，而
    結束攻擊行動。又無事證顯示被告呂維治知悉黃子菘與陳○
    皓將從凱悅KTV之另一側即大同路方向持刀攻擊被害人。從
    而，依被告呂維治參與攻擊行動之過程，尚難認其對於被害
    人死亡之結果有預見可能性。
　㈩本案參與犯罪之人，除陳○皓外，並無事證顯示為兒童或少年
    ，基於罪疑唯輕之法理，應認其餘身分不詳之人為成年人。
    又陳○皓為91年5月生，於本案發生時為未滿18歲之少年。被
    告丁正明於警詢及另案審理時雖供稱本案有未成年人參與（
    見少連偵137卷一第103頁背面，本院少調600卷二第494頁）
    ，惟法律上所稱未成年人，係指未滿20歲之人。被告丁正明
    於本院審理時供稱：不認識陳○皓，不知道本案有少年參與
    等語（見本院訴703卷六第516頁），則被告丁正明所稱未成
    年人所指為何，是否係指未滿18歲之少年，尚有不明，即難
    逕認被告丁正明知悉本案有少年參與。另卷內並無其他事證
    顯示其餘被告知悉陳○皓之年紀，應認其餘被告對於本案有
    少年共犯參與之事實，亦不知情。
　綜上所述，本案事證明確，被告丁正明、劉文聖、湯文豪、
    鄒永俊、曾偉豪、張士鋒、李冠霖、呂維治及乙○○之犯行堪
    以認定，應依法論罪科刑。
三、論罪科刑：
　㈠法律修正之說明：
　　被告行為後，刑法第277條第1項於108年5月29日修正公布，
    同年月31日生效施行，修正後之規定，將法定刑之有期徒刑
    及罰金刑上限提高，對被告較為不利，依刑法第2條第1項前
    段規定，應適用被告行為時即修正前之規定。至於同條第2
    項僅是酌為標點符號之修正，未變更法律構成要件及效果，
    依一般法律適用原則，應適用現行之規定。
　㈡加重結果犯之說明：
　⒈刑法之加重結果犯，係故意的基本犯罪與加重結果之結合犯
    罪。以傷害致人於死罪為例，必須傷害之行為隱藏特有之危
    險，因而產生死亡之結果，兩者間有相當因果關係。且該加
    重結果於客觀上可能預見，行為人主觀上有注意之義務，能
    預見而未預見，亦即就加重結果之發生有過失，方能構成。
    又共同正犯在犯意聯絡範圍內，就其合同行為，均負全部責
    任，惟加重結果犯之加重結果，行為人僅有過失，主觀上均
    未預見，則各共同正犯間就加重結果之發生，無主觀上之犯
    意，當無犯意聯絡可言，各共同正犯就加重結果應否負責，
    端視其本身就此加重結果有無過失為斷（最高法院100年度
    台上字第3062號判決同此見解）。
　⒉被告丁正明、劉文聖、湯文豪、鄒永俊、曾偉豪、張士鋒、
    李冠霖、呂維治及乙○○為教訓被害人，基於傷害之犯意而為
    本案犯行。其中被告丁正明及劉文聖對於被害人死亡之結果
    具有預見可能性，已如前述，其2人仍共同謀議教訓被害人
    ，並與黃子菘及陳○皓分工實行，對於被害人死亡之結果，
    即有能預見而未預見之過失，故被告丁正明及劉文聖應就被
    害人死亡之加重結果負傷害致死之責任。被告湯文豪、鄒永
    俊、曾偉豪、張士鋒、李冠霖、呂維治及乙○○對於被害人死
    亡之結果，客觀上不具有預見可能，故應論以普通傷害罪。
    　
　㈢罪名：
　⒈被告丁正明、劉文聖所為，犯刑法第277條第2項前段之傷害
    致人於死罪。
　⒉被告湯文豪、鄒永俊、曾偉豪、張士鋒、李冠霖、呂維治及
    乙○○所為，犯修正前刑法第277條第1項之傷害罪。
　⒊公訴意旨認被告9人均犯修正前刑法第278條第2項之重傷致人
    於死罪。惟被告非基於重傷害之犯意，僅係基於傷害之犯意
    而為本案犯行，且被告湯文豪、鄒永俊、曾偉豪、張士鋒、
    李冠霖、呂維治及乙○○行為時，無從預見被害人死亡之結果
    ，已如前述（見貳、二、㈧、㈨）。故公訴意旨論罪法條尚有
    未合，惟二者之基本社會事實同一，且本院論罪法條之構成
    要件為公訴意旨論罪法條所完全包含，並經被告及辯護人於
    審理中進行實質辯論，無害於其防禦權，故依刑事訴訟法第
    300條規定，變更檢察官起訴及追加起訴之法條。
　㈣共同正犯之說明：
　⒈被告丁正明等9人就本案之傷害犯行，與黃子菘及陳○皓彼此
    間，有犯意聯絡或兼有行為分擔，均應論以共同正犯。
　⒉至於致被害人死亡之結果，乃故意犯罪行為以外之過失責任
    範疇，本質上無犯意聯絡可言，係依各被告可預見之情形而
    個別認定是否應就死亡結果負責，附此敘明。
　㈤刑之加重及減輕事由之認定：
　⒈本案被告丁正明、劉文聖、曾偉豪、張士鋒及李冠霖行為時
    已成年，陳○皓於本案行為時則為未滿18歲之少年，惟無證
    據顯示被告丁正明等人於案發時知悉有少年參與，已如前述
    ，故均不適用兒童及少年福利與權益保障法第112條第1項前
    段之加重規定。
　⒉被告丁正明前因毒品危害防制條例案件，先後經本院判處有
    期徒刑確定，於108年1月1日因縮短刑期執行完畢出監，有
    臺灣高等法院被告前案紀錄表可稽。其於有期徒刑執行完畢
    後，5年內故意再犯本案有期徒刑以上之罪，為累犯。惟審
    酌被告丁正明前案犯罪行為態樣及罪質，均與本案截然不同
    ，尚難因前案有期徒刑執行完畢之結果，認於本案之惡性更
    深，故參酌司法院釋字第775號解釋意旨，不予加重最低本
    刑。
　⒊另被告丁正明主張於本案為自首，惟查：
　⑴據證人即本案承辦警員吳建忠於本院審理時證稱：本案案發
    後，我有派人通知丁正明到案說明；丁正明有先作第1次筆
    錄，因為他好像有隱匿一些事情，所以又通知他來作第2次
    筆錄；我們是看到案發現場有車號0000-00號車輛，再循線
    追人，應該是丁正明第弟弟郭宗遠先作筆錄，丁正明才做筆
    錄；丁正明到警局說明前，我們有調閱現場的監視器及行車
    紀錄器，已經對駕駛產生犯罪嫌疑；我們是依車號通知車主
    ，得知可能是丁正明所駕駛，再通知丁正明到警局說明等語
    （見本院訴703卷五第355-356頁、第358頁、第361-362頁）
    。
　⑵再參卷附警詢筆錄所示，被告丁正明於108年5月3日凌晨0時2
    6分開始接受警詢，並承認為車號0000-00號小客車之駕駛（
    見少連偵137卷一第99-100頁）。而被告丁正明之弟弟郭宗
    遠於108年5月2日晚間8時11分，即經警員通知前往警局，並
    供稱將車號0000-00號小客車借予被告丁正明使用（見少連
    偵137卷一第198-199頁），再依證人吳建忠前開證述，堪認
    警員通知被告丁正明前去製作筆錄時，已透過監視錄影畫面
    顯示之車號及郭宗遠之陳述，掌握被告丁正明之身分及犯罪
    嫌疑。
　⑶從而，被告丁正明到案後之供述，雖對於警員後續偵辦有所
    助益，惟不構成自首，無刑法第62條前段有關減刑規定之適
    用。
　⒋被告丁正明等人因少數人之間發生私人糾紛，竟集合多人共
    同持棍棒等武器教訓被害人，其犯罪之情狀難認有何情輕法
    重或可憫恕之情，故無刑法第59條酌減其刑規定之適用。
　㈥科刑：
　　審酌被告丁正明等人不思以理性解決糾紛，謀議持球棒、電
    擊棒教訓被害人，增長社會上暴戾風氣，被告丁正明另與黃
    子菘及陳○皓謀議持刀攻擊被害人，並由被告劉文聖負責駕
    車搭載，由黃子菘及陳○皓下手實施，致生被害人死亡之加
    重結果，犯罪所生危害甚重；兼衡被告丁正明、湯文豪、鄒
    永俊、曾偉豪、李冠霖及呂維治已與告訴人徐紫晴經本院調
    解成立，有本院訊問筆錄及調解筆錄在卷可參（見本院訴70
    3卷六第205-209頁、第591-593頁），另考量各被告參與犯
    罪之程度、地位、所生損害、犯後態度、素行、智識能力及
    生活狀況等一切情狀，分別量處如主文所示之刑。
四、沒收：
　　沒收標的為供犯罪所用、犯罪預備之物或犯罪所生之物時，
    依刑法第38條第2項前段規定，以屬於犯罪行為人者，得沒
    收之。此係藉由剝奪犯罪行為人之所有（包含事實上處分權
    ），以預防並遏止犯罪。其既規定屬於犯罪行為人者，得沒
    收之，則於數人共同犯罪時，因共同正犯皆為犯罪行為人，
    故不問屬於共同正犯中何人所有，法院均得斟酌個案情節，
    不予沒收，或僅對共同正犯之所有者，或對部分或全部共同
    正犯，諭知沒收（最高法院107年度台上字第2697號判決同
    此見解）。
　㈠扣案如附表二所示之物，係本案共同正犯實施本案犯罪所用
    之物，由被告丁正明所保管，此據被告丁正明供述在卷（見
    少連偵137卷一第105-106頁背面，本院訴703卷六第487-488
    頁），應認被告丁正明為事實上處分權人，故依前開法律規
    定沒收。
　㈡扣案如附表三所示之物，無事證顯示為本案共同正犯所有，
    供本案犯罪所用，故不予沒收。
乙、無罪部分：
一、公訴意旨略以：被告范宇豪、楊政哲於108年5月2日接獲微
    信群組之通知後，為教訓被害人，搭乘被告乙○○所駕駛車號
    00-0000號自用小客車前往凱悅KTV，被告楊政哲則駕駛車號
    000-0000號自用小客車前往。因認被告范宇豪及楊政哲涉有
    刑法第278條第2項之重傷害致人於死罪嫌等語。
二、按犯罪事實應依證據認定之，無證據不得認定犯罪事實；不
    能證明被告犯罪者，應諭知無罪之判決，刑事訴訟法第154
    條第2項、第301條第1項分別定有明文。又事實之認定應憑
    證據，如未能發現相當證據，或證據不足以證明，不能以推
    測或擬制之方法，作為裁判基礎；認定犯罪事實所憑之證據
    ，雖不以直接證據為限，間接證據亦包括在內，然而無論直
    接或間接證據，其為訴訟上之證明，須於通常一般之人均不
    至於有所懷疑，而得確信其為真實之程度，始得據為有罪之
    認定；倘其證明尚未達到此一程度，而有合理之懷疑存在時
    ，即無從為有罪之認定。
三、公訴意旨及被告答辯：
　㈠公訴意旨認被告范宇豪及楊政哲涉有上開犯嫌，係以共同被
    告之供述、黃子菘及陳○皓之證述、案發現場監視器畫面及
    行車紀錄器畫面為其主要論據。
　㈡被告范宇豪辯稱：我在凱悅KTV擔任馬伕，於108年5月2日有
    在該處上班，下班時看到有救護車，但對本案並不知情，沒
    有加入微信「龍的傳人」或「家人」群組；我於前一天將車
    號00-0000號自用小客車借給乙○○等語。
　㈢被告楊政哲辯稱：我的工作是賣笑氣，每天都會到凱悅KTV，
    108年5月2日上午有在該處，我的習慣是把車停在該處等客
    人聯絡我；當天我準備離開，在等紅燈時，有看見5、6個人
    往檳榔攤方向衝，但我沒有參與等語。
四、經查：
　㈠被告范宇豪及楊政哲於108年5月2日7時至8時許間在凱悅KTV
    附近，被害人遭毆打時，被告楊政哲駕駛車號000-0000號自
    用小客車，停放在凱悅KTV旁之中山路上，被告范宇豪平時
    所使用之DX-1628號自用小客車亦停在該處等情，為被告范
    宇豪、楊政哲所承認，並有本院勘驗筆錄及擷圖在卷可憑（
    見本院訴703卷四第121-124頁、第127-131頁、第149頁、第
    152-157頁），此部分事實應可認定。
　㈡被告范宇豪部分：
　⒈被告丁正明於警詢時指認被告范宇豪參與本案（見少連偵137
    卷一第102頁背面），惟於本院審理時證稱：我是看監視器
    才看到，我忘記在現場有無看到范宇豪；（改稱）我在檳榔
    攤那裡有看到范宇豪，依我的認知，要教訓被害人的人才會
    在檳榔攤集合，所以我認為范宇豪也有參與這個計畫；（又
    改稱）我忘記有無看到范宇豪在檳榔攤那邊集合等語（見本
    院訴703卷六第152-153頁、第184-185頁）。可見被告丁正
    明指稱被告范宇豪參與本案之原因，僅係因被告范宇豪出現
    在檳榔攤，且丁正明對於被告范宇豪是否有出現在檳榔攤，
    前後證述不一，則其所述是否可採為不利於被告范宇豪之證
    據，即屬有疑。
　⒉又依本院前揭勘驗筆錄及擷圖所示，被告范宇豪平時所使用
    之車號00-0000號自用小客車，於本案發生時雖停放在凱悅K
    TV旁，並有2名身分不詳之成年人持棍棒下車。惟被告乙○○
    於本院審理時證稱：當天范宇豪沒有在現場，我是前1天下
    午向范宇豪借車，沒有說原因；我當天載那2個人不在法庭
    上，歷次開庭也沒看過等語（見本院訴703卷五第264-265頁
    、第276-278頁），核與被告范宇豪辯稱已將車輛借給被告
    乙○○等語相符。堪認車號00-0000號自用小客車係由被告范
    宇豪借給被告乙○○後，由被告乙○○搭載2名身分不詳之成年
    人前往凱悅KTV現場教訓被害人，且無事證證明被告范宇豪
    知悉被告乙○○借車之目的。
　⒊另黃子菘於本院審理時證稱：被害人被打前約2小時，我有看
    到范宇豪，他當時在接小姐上下班；在三街巷及檳榔攤的時
    候，我沒印象范宇豪是否在場；好像有看見范宇豪在檳榔攤
    那邊，但不知道他去那邊做什麼；我看到范宇豪的時候，他
    好像是在凱悅KTV大門口，他在扶1個喝醉的女生，范宇豪在
    那邊做馬伕，當天看起來像是正在做馬伕工作等語（見本院
    訴703卷五第42頁、第61-64頁、第66頁），即證稱被告范宇
    豪於本案發生前後，是在凱悅KTV附近從事馬伕工作，亦未
    指認被告范宇豪參與本案。且黃子菘之證述，核與被告范宇
    豪辯稱：當天是在做馬伕，才會在現場出現等語相符，則被
    告范宇豪所辯，應屬有據。
　⒋由上可知，被告范宇豪雖有將車號00-0000號自用小客車借給
    被告乙○○，惟不能證明其知悉被告乙○○借用之目的。另被告
    范宇豪於本案發生前後，雖出現在凱悅KTV附近，惟並無充
    分證據證明被告范宇豪有參與教訓被害人之計畫，或有何行
    為分擔。從而，應認本案並無積極證據證明被告范宇豪參與
    教訓被害人之犯行。
  ㈢被告楊政哲部分：
  ⒈被告丁正明於警詢及檢察事務官詢問時，雖指稱被告楊政哲
    參與本案犯行，且係受被告楊政哲通知而前往凱悅KTV（見
    少連偵137卷一第102頁背面至第103頁、卷二第91頁）。惟
    其於本院審理時證稱：楊政哲的工作是送笑氣，凌晨3、4點
    就會出門，當天我有在三街巷那邊碰到楊政哲，有跟他聊天
    ，他後來就離開了；楊政哲與本案沒有關係，純粹是在現場
    與我聊天，聊完他就離開了等語（見本院訴703卷六第130頁
    、第141-142頁），可見被告丁正明對於被告楊政哲是否參
    與本案、出現在凱悅KTV之原因，前後供述不一，已難逕採
    為不利於被告楊政哲之認定。
  ⒉被告楊政哲所駕駛之車輛，於本案發生時，雖短暫停留在凱
    悅KTV旁，惟依本院勘驗筆錄及擷圖所示，在停留過程並無
    任何人下車。再者，前述2名身分不詳之人，持棍棒自被告
    乙○○所駕駛之車輛下車時，被告楊政哲之車輛即已駛入車道
    準備離開，並在路口等紅燈；該2名身分不詳之人追趕被害
    人未果而返回被告乙○○之車上，被告乙○○旋即駕車繞過被告
    楊政哲之車輛，闖越紅燈而左轉駛離，被告楊政哲之車輛則
    係等待行向轉為綠燈後，始直行離去（見本院訴703卷四第1
    22-124頁、第127-131頁）。可見被告楊政哲於路邊停車過
    程中，車內未有任何人下車參與攻擊被害人，且被告乙○○搭
    載之人準備攻擊被害人時，被告楊政哲即已準備駕車離去，
    被告乙○○駕車闖越紅燈逃離現場時，被告楊政哲仍在原處停
    等紅燈。堪認被告楊政哲之駕車行為，與被告李冠霖等人下
    車攻擊被害人及離去之步調並不一致。則被告楊政哲是否有
    參與教訓被害人之計畫，或僅是偶然出現在現場，尚有未明
    ，即不能僅因其駕車在犯罪現場附近出現及停留，逕認有參
    與本案犯行。
  ⒊綜上，本案除被告丁正明外，並無其他共同被告或證人指認
    被告楊政哲，而被告丁正明之證述，又有前述不一致之瑕疵
    ，現場監視錄影畫面亦無從證明被告楊政哲有參與本案犯罪
    之實行。從而，被告楊政哲參與本案犯罪之嫌疑尚有不足。
五、綜上所述，公訴人所舉前開證據，尚不足以證明被告范宇豪
    及楊政哲參與本案犯罪，仍有合理之懷疑存在，即不能使本
    院形成有罪之確實心證，核屬不能證明犯罪，應諭知被告范
    宇豪及楊政哲無罪之判決。　　　　
據上論斷，應依刑事訴訟法第299條第1項前段、第300條、第301
條第1項，判決如主文。
本案經檢察官甲○○提起公訴及追加起訴，檢察官周彤芬到庭執行
職務。
中　　華　　民　　國　　111 　年　　4 　　月　　15　　日
                  刑事第四庭  審判長法  官  黃柏嘉
　　　　　　　　　
　　　　　　　　　                  法  官  陳韋如
　　　　　　　　　
                　　　　　　　　　  法　官　涂偉俊
以上正本證明與原本無異。
如不服本判決應於收受判決後20日內向本院提出上訴書狀，並應
敘述具體理由。其未敘述上訴理由者，應於上訴期間屆滿後20日
內向本院補提理由書(均須按他造當事人之人數附繕本)「切勿逕
送上級法院」。 

　　　　　　　　　　　　　　　     書記官　余玫萱　　　　　　　　　　　　　　　　　　
中　　華　　民　　國　　111 　年　　4 　　月　　18　　日
附錄所犯法條：
修正前刑法第277條第1項
傷害人之身體或健康者，處3年以下有期徒刑，拘役或一千元以
下罰金。
（現行）刑法第277條第2項
犯前項之罪，因而致人於死者，處無期徒刑或7年以上有期徒刑
；致重傷者，處3年以上10年以下有期徒刑。
附表一
編號 主文 1 丁正明共同犯傷害致人於死罪，處有期徒刑柒年陸月。 2 劉文聖共同犯傷害致人於死罪，處有期徒刑柒年貳月。 3 湯文豪共同犯傷害罪，處有期徒刑壹年陸月。 4 鄒永俊共同犯傷害罪，處有期徒刑壹年柒月。 5 曾偉豪共同犯傷害罪，處有期徒刑壹年陸月。 6 張士鋒共同犯傷害罪，處有期徒刑貳年。 7 李冠霖共同犯傷害罪，處有期徒刑壹年陸月。 8 呂維治共同犯傷害罪，處有期徒刑壹年柒月。 9 乙○○共同犯傷害罪，處有期徒刑壹年捌月。 
附表二
編號 物品 數量 備註 1 黑色膠帶 1個 遮掩車牌用 2 鋁製球棒 1支 紅色LOGO；65公分 3 鋁製球棒 1支 綠色LOGO；45公分 4 電擊棒 1支 黑色；42公分 
附表三
編號 物品 數量 備註 1 球棒 1支 置於范家豪之車輛後方地上 2 西瓜刀 1把 置於范家豪之車輛後方地上 3 口罩 5個 置於范家豪之車輛內